【裁判字號】    89,自,14
【裁判日期】    900607
【裁判案由】    偽造文書
【裁判全文】
臺灣花蓮地方法院刑事判決                            八十九年度自字第一四號
    自  訴  人  丁○○
    自訴代理人  丙○○
    被      告  甲○○
                乙○○
                戊○○
右列被告等因偽造文書案件，經自訴人提起自訴，本院判決如左：
    主  文
甲○○行使偽造私文書，足以生損害於他人，處有期徒刑陸月，如易科罰金，以參佰
元折算壹日。偽造貸款契約書上「丁○○」之署押、印文各貳枚，參拾陸張本票背面
上背書「丁○○」之印文計參拾陸枚，均沒收。
乙○○無罪。
戊○○無罪。
    事  實
一、甲○○在民國八十六年間因欲以分期付款的方式買車，而請丁○○為其連帶保證
    人，向台灣第一信託投資股份有限公司（下稱第一信託公司，自訴狀誤載為台新
    銀行）申請貸款，經丁○○同意並於對保時簽名蓋章後，在第一信託公司審核該
    筆貸款時卻未獲核准，甲○○旋即經其姪子乙○○的同意以乙○○名義轉向順益
    汽車股份有限公司（下稱順益公司）申請辦理汽車貸款，並邀順益公司台東分公
    司業務主任戊○○於八十六年十一月二十一日先至花蓮縣鳳林鎮甲○○的居住處
    所和甲○○及乙○○簽名對保，並由乙○○簽發票面金額均為新台幣（下同）一
    萬三千零七元，付款日按月自八十六年十二月二十二日至八十九年十一月二十二
    日的本票共計三十六張後，即由甲○○再帶同戊○○前往花蓮縣鳳林榮民醫院丁○○的工作處所欲與丁○○對保，並經戊○○的同意由甲○○將貸款契約書帶進
    醫院內與丁○○對保，戊○○則留在車內等待，甲○○明知前次貸款未獲核准後
  丁○○已無再繼續為其貸款保證人的意願，竟在找不到丁○○且未經丁○○的同
    意下，利用前次貸款未成時丁○○所留下印章，在貸款契約書上偽造丁○○的署
    押二枚並盜蓋印文二枚，並接續在前述三十六張本票上盜蓋丁○○的印文加以背
    書，再將契約書及本票持之交給不知情的戊○○，完成對保手續，足以生損害於
    丁○○，嗣因甲○○無法繳付貸款，丁○○收到支付命令後，始知上情，之後丁○○名下財產並遭法院查封拍賣。
二、案經自訴人丁○○向本院提起自訴。
    理  由
壹、有罪部分：
一、訊據被告甲○○對於在前述的時間、地點盜用丁○○印文偽造文書的事實都已經
    坦白承認，但是仍辯稱：他只記得有蓋章，不記得有在契約上簽丁○○的名字等
    語，而經本院調查的結果，被告上述犯行，除經自訴人丁○○指訴詳盡外，並經
    同案被告乙○○、戊○○及證人己○○陳述甚詳，且有和第一信託公司及順益公
    司訂定的契約書影本各一紙、本票影本三十六紙附在卷內可以佐證，另經本院當
    庭命被告甲○○、戊○○及證人己○○書寫「丁○○」簽名各三十遍的結果，甲○○所書「丁○○」的筆跡核與順益公司契約書上「丁○○」的署押相符，可以
    排除第三人偽造丁○○署押的可能，是被告辯稱不記得有無偽造丁○○的簽名等
    語，不足採信，本件事證明確，被告甲○○的犯行可以認定。
二、被告甲○○的行為所觸犯的罪名是：刑法第二百十六條、第二百十條的行使偽造
    私文書罪。被告先後數次偽造文書犯行，時間密接，而且是基於一個偽造文書以
    行使的犯意下所為的接續行為，為接續犯。而被告偽造署押及盜用印文的行為是
    偽造私文書的部分行為，都不再另外論罪；又偽造私文書持以行使，其偽造的低
    度行為應該被行使的高度行為所吸收，僅論以行使偽造私文書罪。本院審酌被告
    犯罪的動機、目的，因此對自訴人所造成的損害以及犯罪後態度雖稱良好，但仍
    沒有賠償自訴人損失等一切情狀，量處如主文所記載的刑度，又刑法第四十一條
    於九十年一月四日修正，同年一月十日經總統公布實施，就得易科罰金之法定刑
    ，由犯最重本刑為三年以下，改為五年以下，經比較新舊法，以新法有利於被告
    ，應依刑法第二條第一項前段，適用裁判時之新法，諭知本案易科罰金之折算標
    準。又經被告偽造的私文書契約書一紙及本票三十六張，並非被告所有之物，爰
    不予以沒收，但在契約書上偽造的署押及印文各二枚、三十六張本票上偽造的印
    文三十六枚，都應依刑法第二百十九條的規定沒收。
貳、無罪部分
一、自訴意旨略以：被告乙○○、戊○○和甲○○共同基於犯意的聯絡，在八十六年
    十二月二十一日偽造丁○○的署押及印文並完成對保手續，因而認為被告乙○○
    及戊○○亦涉犯行使偽造文書罪嫌。
二、按犯罪事實應依證據認定之，無證據不得推定其犯罪事實。又不能證明被告犯罪
    者，應諭知無罪之判決，刑事訴訟法第一百五十四條、第三百零一條第一項分別
    定有明文。而「告訴人之告訴，係以使被告受刑事訴追為目的，是其陳述是否與
    事實相符，仍應調查其他證據以資審認」，「共同被告所為不利於己之陳述，必
    須顯無瑕疵可指，而就其他方面調查又與事實相符，始足採為其他被告論罪之依
    據」，最高法院五十二年台上字第一三○○號及四十六年台上字第四一九號判例
    分別著有上述的見解可以參照。
三、訊據被告乙○○及戊○○都堅決否認犯罪，乙○○辯稱：他有對保簽名也有開立
    本票，但關於丁○○的部分他完全不知情，戊○○則辯稱：當天上午他先在甲○○住處和乙○○對保後，中午甲○○便請他和己○○吃飯，席間他因喝了酒因此
    下午找丁○○對保時他不好意思紅著臉面對客戶，便請己○○和甲○○一起去對
    保，他則在車內等候，等到甲○○和己○○出來時他看交給他的契約書等都已經
    簽名蓋章，也和甲○○及己○○確認是丁○○本人簽名後，他便在對保人欄處簽
    名，他不知道甲○○他們沒有找到丁○○，也不知道丁○○的署押及印文都是偽
    造的等語。而經本院查證的結果，乙○○是第一個簽契約書的人，對保完成後對
    於甲○○和戊○○等人前往鳳林醫院找丁○○對保一事都不知情的事實，業據同
    案被告甲○○及戊○○，以及證人己○○陳明甚詳，乙○○既然都不知情，自然
    沒有和被告甲○○及戊○○共同偽造私文書並持以行使的犯意，不能僅以乙○○
    有在契約書上簽名並開立本票的行為，即認為被告乙○○犯罪；而被告戊○○雖
    然在契約書上對保人欄簽名完成對保手續，但戊○○因酒後不便與客戶見面，而
    委由己○○與被告甲○○一起至鳳林醫院找自訴人丁○○對保，之後己○○又留
    在辦公室而只由甲○○一人到醫院復健室找丁○○對保的事實，亦經同案被告甲○○供承在卷及證人己○○證述甚詳，雖然同案被告甲○○稱戊○○知道他並沒
    有找到丁○○等語，但此不僅為戊○○所否認，證人己○○也證稱甲○○有表明
    丁○○在辦公室內，甲○○要一人去找丁○○，待甲○○把文件交出來時並沒有
    告知他丁○○不在，是由甲○○簽名蓋章的等語，因此，本院不能只以共同被告
    甲○○一人的供述，即認定戊○○對於偽造文書一事知情，也不能逕以戊○○未
    盡對保責任的行為，即令其負行使偽造文書之責，此外，也沒有查到其他積極的
    證據能夠證明被告乙○○及戊○○犯罪，依照前面所列舉法條以及判例意旨的說
    明，本院不能逕以自訴人的指訴就認定乙○○及張戊○○二人犯罪，上述被告二
    人的犯罪行為不能證明，自然應該對他們為無罪判決的諭知。
據上論斷，應依刑事訴訟法第三百四十三條、第二百九十九條第一項前段、第三百零
一條第一段，刑法第二條第一項前段、第二百十六條、第二百十條、第四十一條第一
項前段、第二百十九條，罰金罰鍰提高標準條例第二條，判決如主文。
中     華     民     國      九十      年     六     月        七      日
                                臺灣花蓮地方法院刑事庭
                                    法  官  陳雅敏
右正本證明與原本無異。
如對本判決不服，應於送達後十日內，向本院提出上訴狀。（應抄附繕本）告訴人或
被害人如對於本判決不服者，應具備理由請求檢察官上訴，其上訴期間之計算係以檢
察官收受判決正本之日期為準。
                                    法院書記官


司法院資訊處製作；財團法人民間司法改革基金會備份。
